【裁判字號】    90,上易,2833
【裁判日期】    901009
【裁判案由】    妨害自由
【裁判全文】
臺灣高等法院刑事判決                            九十年度上易字第二八三三號
    上  訴  人
    即  被  告  甲○○
右上訴人因妨害自由案件，不服臺灣臺北地方法院九十年度易字第六四七號，中華民
國九十年七月十二日第一審判決（起訴案號：臺灣臺北地方法院檢察署九十年度偵續
字第二號）提起上訴，本院判決如左：
    主  文
原判決撤銷。
甲○○無罪。
    理  由
一、公訴意旨略以：被告甲○○於國八十七年十月間，參加乙○○開設之口譯訓練課
    程，並繳交學費，嗣因不滿乙○○未能親自教授每堂課程，遂傳送電子郵件予乙
    ○○爭論、抗議乙○○授課之服務態度，並要求退費。詎甲○○意猶未足，竟於
    八十八年七月十日下午六時五十六分，基於恐嚇犯意，以電子郵件傳送「Lisa
    ：keep your eyes open to watch closely what I am going to do NEXT，
    I'll go to great lengths to put your career as a "teacher" to an end.
    」等加害他人自由之文詞相恫嚇，使英文教學老師乙○○收閱後心生畏懼，致生
    危害於安全等情，認被告涉犯刑法第三百零五條罪嫌。
二、訊據被告甲○○，固不否認傳送上開英文電子郵件予告訴人乙○○之情事，惟堅
    決否認有恐嚇犯行，辯稱：告訴人並未依規定申請立案，違法公開招生，違反「
    短期補習班設立及管理規則」之規定，所稱「I'll go to great lengths to
    put your career as a "teacher" to an end.」等語，是指伊準備向教育主管
    機關舉發告訴人之不法招生情事而已，伊只是循合法途逕舉發，並無恐嚇之意，
    況告訴人並未具備教師資格，何來加害其教師生等語。
三、按犯罪事實應依證據認定之，無證據不得推定其犯罪事實，為刑事訴訟法第一百
    五十四條所明定。又告訴人之告訴，係以使被告受刑事訴追為目的，是其陳述是
    否與事實相符，仍應調查其他證據以資審認；定又認定不利於被告之事實，須依
    積極證據，茍積極證據不足為不利於被告被告事實之認定時，即應為有利於被告
    之認定，更不必有何有利之證據（參照最高法院五十二年台上字第一三００號、
    三十年上字第八一六號判例意旨）。
四、本件公訴人認被告有上開恐嚇罪嫌，係以告訴人乙○○之指訴，被告發送之電子
    郵件及信函資料，為其論據。經查：被告所發送之電子郵件內容，依臺北市政府
    警察局外事科警員鄭雨璁到庭翻譯，其譯文內容為：「把你的眼睛張大看看我下
    一步要做什麼，我將花很多的時間，將你從事教職的事業結束。」（見前開偵卷
    第六十頁），另據統一翻譯股份有限公司所譯文內容為：「請你特別注意我將採
    取的下一個步驟。我將長期與你週旋，直到使你的教師生涯結束為止」（見偵查
    卷第三七頁），及告訴人所翻譯內容為：張大眼睛看我「下一步的動作」，我會
    不擇手段把你做「老師」的生涯結束掉（見偵查卷第二十二頁），本院經核結果
    ，認鄭雨璁警員之翻譯與英文原意相近，堪予採信。再查，被告確於八十八年七
    月十三日、二十一日傳送電子郵件予台北市政府馬市長信箱，及於同年十一月二
    十二日向台北市政府教育局陳情檢舉告訴人違法開班招生請求取締，此有上開電
    子郵件內容及台北市政府教育局八十八年十二月六日北市教六字第八八二七八八
    一五○○號函附卷可按（見原審卷第三二頁至第四十頁）；而告訴人違法公開招
    生、收費、授課已違反「短期補習班設立及管理規則」之規定，亦有台北市政府
    教育局八十八年二月五日北市教六字第八八二○七○○七○○號函附卷可按（見
    偵查卷第三八頁），顯見被告於八十八年七月十日傳送電子郵件予告訴人所指之
    下一步動作，係向主管機關舉發告訴人違法招生情事，請求取締，至告訴人停止
    招生為止，此乃正當合法檢舉方法，難謂被告有恐嚇之犯意，是被告所辯準備向
    教育主管機關舉發告訴人之不法招生情事而已，伊只是循合法途逕舉發，並無恐
    嚇之意，堪以採信。此外查無其他積極證據，足資證明被告有檢察官所指之恐嚇
    犯行，不能證明被告犯罪。
五、原審未予詳加細酌，對被告論罪科刑，容有未洽，被告上訴意旨指摘原判決不當
    ，為有理由，自應由本院將原判決撤銷改判，爰依法為被告無罪之諭知。
六、公訴人於原審法院審理中，當庭以言詞陳明被告甲○○恐嚇告訴人乙○○，並不
    以起訴書上所載八十八年七月十日之電子郵件為限（即本院前開認定之犯罪事實
    ），尚包括被告於八十八年七月八日、八月八日、八月十二日傳送給告訴人之電
    子郵件，與八十八年九月五日在告訴人乙○○前揭臺北市大安區○○○路○段一
    三五巷二十七號四樓所開設「麗莎有限公司」一樓門口所發現疑似爆裂物（內有
    酒精瓶及打火機）之事實，且該等事實與起訴之犯罪事實，均有連續犯之裁判上
    一罪關係之部分（見九十年六月二十八日審判筆錄）。經查：
    （一）被告八十八年七月八日傳送予告訴人之電子郵件內容：「Lisa：It seems
          that your computer uncompatible with mine. So,whatever you sent
          me in the previous e-mails I could not read. But I can see
          clearly that phone numbers--00000000. I was wondering that why
          not you made that Mr.Lee call me?！The whole thing makes me feel
          sad and angry at you, because I have received no SINCERE
          response from you. Let me give you one more piece of advice: The
          company that doesn't pay attention to what its customers are
          saying won't be around long. IT ISN'T SOME LITTLE THING THAT
          WILL GO AWAY. Note: There are only three days left before I take
          the next step. Although the fight between you and me would be
          grueling, I WILL stick with it until you give me a refund AND
          change your midnset.」（見前開偵卷第十九頁），據台北市政府警察局
          外事科警員鄭雨璁於偵查中到庭翻譯，其譯文為：「似乎你的電腦與我的
          電腦在連結上有點問題，所以你之前寄給我的電子郵件我都沒有辦法閱讀
          ，可是我可以很清楚的看到一個電話號碼00000000。我覺得很奇
          怪你為何不直接叫李先生打電話給我，這整個事情讓我對你感到很生氣，
          因為我沒辦法感受到你真誠的回應，以下給你一點建議：一個公司如果不
          注重顧客的聲音，沒辦法存在很久，顧客的意見不是可以被忽略的小事情
          。附註：距我採取下一個步驟還有三天時間，雖然我們之間的抗爭會很困
          難有點棘手，但我仍然會堅持下去，直到你給我退費並改變你的心意。」
          （見前開偵卷第五十九頁背面）經核結果，認鄭雨璁警員之翻譯與英文原
          意相近，堪予採信。經查該封電子郵件中，並無任何強烈之措辭，或有何
          恐嚇告訴人之字句，僅係事實之陳述與建議，尚未構成惡害之通知，是從
          該封電子郵件中，並不足認被告有何恐嚇告訴人之犯行。
     （二）被告八十八年八月八日傳送予告訴人之電子郵件內容：「Ｌｉｓａ：〝
           口譯名師〞好像真的暫時〝無法可管〞．．不過在〝無法可管〞以前，
           我會用我自己的方法，一直〝管〞下去‧直到你真正修正你的行為為止
           ．．不過，從今天起．我會讓妳知道我的每一項行動，讓我們一起觀看
           這場大戲會是如何發展‧附件是我寄給大成報總編輯卜仁美的一封信‧
           寫信給她是因為我覺得〝Ｌｉｓａ電影有約〞專欄，有間接做了替妳招
           生的幫凶之嫌．甲○○」（見臺灣臺北地方法院檢察署九十年偵續字第
           二號卷第十二頁至第十四頁）從該電子郵件中，亦無任何強烈之措辭，
           或有何恐嚇告訴人之字句，至於被告所寄給大成報總編輯卜仁美的信中
           ，亦僅為情緒性字眼之抒發而已，尚無何恐嚇之字句，是該封電子郵件
           中，亦不足認被告有何恐嚇告訴人之犯行。
     （三）被告八十八年八月十二日傳送予告訴人之電子郵件之內容：「Hi：本人
           的大作口譯名師無法可管已經刊登在今天（８月１２日的自由時報１５
           版），請快快去買來欣賞‧並請大家告訴大家，分享我小小的喜悅！葆
           琴」，不過係被告告知告訴人，其已撰寫一篇文章並刊登於自由時報上
           而已，尚無任何恐嚇字眼，復不足見被告有何恐嚇告訴人之犯行。
     （四）八十八年九月五日在告訴人乙○○前揭臺北市大安區○○○路○段一三
           五巷二十七號四樓所開設「麗莎有限公司」一樓門口所發現疑似爆裂物
           （內有酒精瓶及打火機）之部分：據臺北市政府警察局大安分局函覆該
           疑似爆裂物上並無任何指紋可資鑑驗，且因時間久遠，已經遺失等語，
           有該分局九十年五月十日北市警安分刑字第九０六一八九０九００號函
           文一紙在卷可資佐證，是該疑似爆裂物上既無任何指紋，尚難遽認為被
           告甲○○所放置，就該部分自不得據此推斷被告甲○○有何恐嚇犯行。
     （五）綜上所述，公訴人於原審法院審理時當庭追加起訴被告甲○○於八十八
           年七月八日、八月八日、八月十二日傳送給告訴人之電子郵件，與八十
           八年九月五日在告訴人乙○○前揭臺北市大安區○○○路○段一三五巷
           二十七號四樓所開設「麗莎有限公司」一樓門口所發現疑似爆裂物（內
           有酒精瓶及打火機）之恐嚇事實，尚難認定被告有該部分之犯行，此外
           ，亦查無其他證據足資證明被告有該犯行，不能證明被告犯罪。原審以
           公訴人認該等部分之事實與起訴之犯罪事實，均有連續犯之裁判上一罪
           關係，爰不另為無罪之諭知，經核並無不合，附此敘明。
據上論斷，應依刑事訴訟法第三百六十九條第一項前段、第三百六十四條、第三百零
一條第一項，判決如主文。
本案經檢察官費玲玲到庭執行職務。
中      華      民      國      九十      年      十      月      九    日
                              臺灣高等法院刑事第十三庭
                                  審判長法  官  蔡    燉
                                        法  官  黃  聰  明
                                        法  官  李  春  地
右正本證明與原本無異。
不得上訴。
                                        書記官  王  忠  良
中    華    民    國     九十     年       十       月       十五       日


司法院資訊處製作；財團法人民間司法改革基金會備份。
